臺灣高等法院民事判決　　　　　　　　　　94年度上字第96號
上　訴　人　華南商業銀行股份有限公司
法定代理人　許德南
訴訟代理人　林耀庭
被　上訴人　甲○○
　　　　　　乙○○
上　列二人
共　　　同
訴訟代理人　司徒錦榮
　　　　　　　　　　　　辦公室）
上列當事人間返還消費借貸款事件，上訴人對於中華民國93年11
月30日臺灣新竹地方法院93年度訴字第 545號第一審判決提起上
訴，本院於94年5月3日言詞辯論終結，判決如下：
    主  文
原判決關於駁回上訴人後開第2項之訴部分，及訴訟費用之裁判
廢棄。
被上訴人甲○○應給付上訴人新台幣參佰捌拾捌萬參仟貳佰參拾
元及自民國93年2月29日起至清償日止，按年率百分之4.024計算
之利息，並自民國93年3月29日起至清償日止，其逾期在6個月以
內者，按上開利率百分之10，於逾期超6個月者，按上開利率百
分之20計付違約金。
其餘上訴駁回。
第一、二審訴訟費用，由被上訴人甲○○負擔二分之一，餘由上
訴人負擔。
    事  實
甲、上訴人方面：
壹、聲明：
一、原判決廢棄。
二、上開廢棄部分，被上訴人等應連帶給付上訴人新台幣388萬
    3230元及自民國93年 2月29日起至清償日止，按年率百分之
    4.024計算之利息，並自民國93年3月29日起清償日止，其逾
    期在6個月以內者，按上開利率百分之10，於逾期超6個月者
    ，按上開利率百分之20計付違約金。
貳、陳述：除與原判決記載相同者外，補稱略以：
一、被上訴人乙○○與甲○○雖主張未於91年11月18日借據上簽
    名及蓋章，惟查借據上『連帶保證人』欄位上蓋有被上訴人
    與上訴人所約定之印文，該印文與授信約定書、印鑑卡之印
    文為同一印文。
二、依據被上訴人所簽之授信約定書第 2條約定及印鑑卡上約定
    ，被上訴人即應負責。
、證據：除援用原審提出者外，補提借據影本一件、最高法院
　　19年上字第 788號判例要旨影本一件、授信約定書影本二件
  　、印鑑卡影本四件、最高法院91年台上字第2336號判決要旨
    影本一件為證。
乙、被上訴人方面：
壹、聲明：
一、上訴駁回。
貳、陳述：除與原判決記載相同者外，補稱略以：
一、系爭借款第一次授信契約，確為被上訴人甲○○及乙○○兩
    人親自簽名及蓋印。但其後數次展延貸款契約，簽名及蓋章
    並非被上訴人甲○○及乙○○兩人所作。
二、上訴人辯稱係爭借款，有數次由被上訴人甲○○代為清償，
    被上訴人亦無所悉。縱使兄弟間有金錢往來，是情義關係、
    與系爭借款亦無關連，豈能因而誣指被上訴人有保證責任？
、證據：援用原審提出者。
    理  由
一、上訴人主張：緣被上訴人甲○○與乙○○分別於民國84年、
    85年間同意擔任訴外人邱鏡煇向上訴人借款之連帶保證人，
    並分別於84年6月5日、85年5月20日簽立授信約定書及印鑑
    卡。嗣邱鏡煇於91年11月18日以被上訴人甲○○、乙○○及
    訴外人古素珍為連帶保證人，向其借款新台幣（下同）400
    萬元，約定借款期限至92年 2月13日止，到期應一次償還，
    利息按年息百分之4.024計算，如逾期未償，應自遲延之日
    起，逾期六個月以內者，按上開利率百分之10，逾期超過六
    個月以上者，按上開利率百分之20計算違約金。惟邱鏡煇屆
    期未償還借款，且利息僅繳納至93年 2月29日止，即未再依
    約繳納，嗣被上訴人甲○○曾分別於92年10月 1日、92年10
    月30日、92年11月28日、92年12月29日、93年 1月30日五個
    月，每月各代為清償3萬4000元，共計尚欠本金388萬3230元
    ，及自93年 2月29日起至清償日止之利息、違約金。為此依
    消費借貸（91年11月18日借據）及保證（授信約定書第二條
    、印鑑卡）之法律關係，請求被上訴人連帶給付388萬3230
    元，及自93年2月29日起至清償日止按年息百分之4.024計算
    之利息，並自93年 3月29日起至清償日止，其逾期在六個月
    以內者，按上開利率百分之10，逾期超過六個月以上者，按
    上開利率百分之20計算之違約金。
    被上訴人甲○○抗辯其僅簽訂84年授信約定書，未於系爭91
    年11月18日借據簽名，91年11月18日借據上甲○○之印章雖
    係甲○○所有，但當時已未使用，由何人持有該印章不明。
    本件既係重新簽訂借據，即應重新對保，不能援用授信約定
    書規定等語。
    被上訴人乙○○抗辯其僅於85年間為邱鏡煇向上訴人借款之
    連帶保證人，並於85年 5月20日之授信約定書上簽名，但未
    於該授信約定書蓋章，其未於系爭91年11月18日借據上簽名
    、蓋章，系爭91.11.18借據上乙○○之印章非其所有等語。
    （原審為上訴人敗訴之判決，上訴人提起上訴。）
二、上訴人主張被上訴人甲○○與乙○○分別於民國84年、85年
    間同意擔任訴外人邱鏡煇向其借款之連帶保證人，並分別於
    84年6月5日、85年 5月20日簽立授信約定書及印鑑卡。邱鏡
    煇於民國91年11月18日向其借款400萬元，約定借款期限、
    利息、違約金等如上述，惟邱鏡煇屆期未償還借款，利息僅
    繳納至93年 2月29日止，即未再依約繳納，嗣甲○○曾分別
    於92年10月 1日、92年10月30日、92年11月28日、92年12月
    29日、93年1月30日五個月，每月各代償3萬4000元，共計尚
    欠本金388萬3230元，及自93年2月29日起至清償日止之利息
    、違約金等情，業據提出甲○○84年6月5日約定書、印鑑卡
    ，乙○○85年5月20日約定書、85年5月22日印鑑卡，91年11
    月18日借據、放款部分本金、利息收回記錄、匯款轉帳收入
    傳票等為據（見本院卷第20-21頁、23-26頁，原審卷第49頁
    ），且為被上訴人乙○○、甲○○所不爭執，上訴人上開主
    張堪認為真正。
三、上訴人另主張邱鏡煇上開借款係以被上訴人甲○○、乙○○
    為連帶保證人，爰依借貸及保證法律關係請求被上訴人連帶
    給付如上訴聲明二所示之款項。被上訴人乙○○、甲○○均
    否認於上開91年11月18日借據簽名，並以上開情詞置辯。上
    訴人對本件91年11月18日借據上甲○○、乙○○之簽名並非
    本人所為乙節不爭執（參見本院卷第42頁），但謂系爭借據
    上甲○○、乙○○之印章係真正，依渠等所立上開約定書第
    二條、印鑑卡約定（參見本院卷第16頁、41- 42頁）即應負
    系爭借據連帶保證人之責。經查：
(一)、甲○○部分：
１、被上訴人甲○○84年6月5日所立授信約定書第 2條約定「立
    約人因名稱、組織、章程內容、印鑑、代表人、代表人權限
    範圍或其他足以影響貴行權益變更情事發生時，應即以書面
    將變更情事通知貴行，並辦妥變更或註銷留存印鑑之手續，
    於未為前項通知及變更或註銷留存印鑑手續前與貴行所為之
    交易，立約人均願負其責任，如因而造成貴行損害，並負賠
    償責任。」，甲○○84年6月5日之印鑑卡上載有「逕啟者本
    戶向貴行所為一切往來之印鑑以右列印鑑為憑，」（見本院
    卷第23、24頁）。
２、被上訴人於原審對系爭91年11月18日借據上甲○○之印文為
    真正乙節並不爭執（見原審卷第45頁）。雖其抗辯非伊所蓋
    ，惟依上開授信書約定，被上訴人甲○○應就抗辯之事由負
    舉證之責，被上訴人甲○○未舉證系爭借據上「甲○○」之
    印文係遭盜用，其此部分抗辯即不足採。
３、從而被上訴人甲○○即應就邱鏡煇系爭借款負連帶保證人之
    責。
(二)、乙○○部分：
１、查被上訴人乙○○85年5月20日簽訂之授信約定書第2條約定
    內容如上開甲○○所立約定書第二條內容，乙○○85年 5月
    22日之印鑑卡上亦載有「逕啟者本戶向貴行所為一切往來之
    印鑑以右列印鑑為憑，」（見本院卷第25-26頁）。
２、查系爭91年11月18日借據上「乙○○」之印文與85年 5月22
    日乙○○印鑑卡上「乙○○」之印文，就「蔡」字之下方「
    小」部分，以肉眼觀察即可判斷二者明顯不同，印鑑卡上「
    蔡」字之「小」部分較細，91年11月18日借據上「蔡」字之
    「小」部分較粗，有卷附借據、印鑑卡可資比對（見本院卷
    第20頁、44頁）。
３、被上訴人否認91年11月18日借據上「乙○○」之印文為真正
    ，該印文復與乙○○印鑑卡上印文不符，上訴人亦未舉證證
    明該印文為真正，從而上訴人主張被上訴人乙○○應就邱鏡
    煇系爭91年11月18日借款負連帶保證人之責，自無可採。
四、綜上所述，上訴人本於借貸及連帶保證法律關係，請求被上
    訴人甲○○給付388萬3230元及自民國93年2月29日起至清償
    日止，按年率百分之4.024計算之利息，並自民國93年3月29
    日起清償日止，其逾期在 6個月以內者，按上開利率百分之
    10，於逾期超6個月者，按上開利率百分之20計付違約金。
    為有理由，應予准許。其請求被上訴人乙○○應與甲○○連
    帶給付上開金額，為無理由，應予駁回。
    原審就上開應准許部分，為上訴人敗訴之判決，尚有未洽，
    上訴意旨求予廢棄改判，為有理由，爰由本院予以廢棄改判
    如主文第 2項所示，至於上訴人之請求不應准許部分，原判
    決為上訴人敗訴之判決，經核於法並無不合，上訴意旨求予
    廢棄改判，為無理由，應駁回其上訴。
五、本件事證已明，兩造其餘攻擊防禦方法，經核與本判決之結
    果不生影響，爰不一一論述。
六、據上論結，本件上訴為一部有理由，一部無理由，依民事訴
    訟法第450條、第449條第 1項、第79條、第78條，判決如主
    文。
中　　華　　民　　國　　94　　年　　5 　　月　　17　　日
                  民事第九庭    審判長法　官  吳景源
　　　　　　　　　　　      　　　　　法　官  連正義
                                  　　法　官  滕允潔
正本係照原本作成。
如不服本判決，應於收受送達後20日內向本院提出上訴書狀，其
未表明上訴理由者，應於提出上訴後20日內向本院補提理由書狀
（均須按他造當事人之人數附繕本）上訴時應提出委任律師或具
有律師資格之人之委任狀；委任有律師資格者，另應附具律師資
格證書及釋明委任人與受任人有民事訴訟法第466條之一第一項
但書或第二項（詳附註）所定關係之釋明文書影本。
中　　華　　民　　國　　94　　年　　5 　　月　　17　　日
　　　　　　　　　　　　　　　　　　　書記官  黃麗玲
附註：
民事訴訟法第四百六十六條之一（第一項、第二項）：
對於第二審判決上訴，上訴人應委任律師為訴訟代理人。但上訴
人或其他法定代理人具有律師資格者，不在此限。
上訴人之配偶、三親等內之血親、二親等內之姻親，或上訴人為
法人、中央或地方機關時，其所屬專任人員具有律師資格並經法
院認為適當者，亦得為第三審訴訟代理人。
